臺灣南投地方法院民事裁定
111年度訴字第45號
反訴原告即
被      告  宋兆武  

反訴被告即  
原      告  周英香  
上列當事人間請求遷讓房屋事件，反訴原告即被告提起反訴，本
院裁定如下：
    主  文
反訴原告之反訴及假執行之聲請均駁回。
反訴訴訟費用由反訴原告負擔。
    理  由
一、按被告於言詞辯論終結前，得在本訴繫屬之法院，對於原告
    及就訴訟標的必須合一確定之人提起反訴；反訴之標的，如
    專屬他法院管轄，或與本訴之標的及其防禦方法不相牽連者
    ，不得提起；當事人意圖延滯訴訟而提起反訴者，法院得駁
    回之，民事訴訟法第259條、第260條第1項、第3項分別定有
    明文。所稱之「相牽連」，乃指為反訴標的之法律關係與本
    訴標的之法律關係間，或為反訴標的之法律關係與作為本訴
    防禦方法所主張之法律關係間，兩者在法律上或事實上關係
    密切，審判資料有其共通性或牽連性者而言。換言之，為本
    訴標的之法律關係或作為防禦方法所主張之法律關係，與為
    反訴標的之法律關係同一，或當事人兩造所主張之權利，由
    同一法律關係發生，或為本訴標的之法律關係發生之原因，
    與為反訴標的之法律關係發生之原因，其主要部分相同，方
    可認為兩者間有牽連關係（最高法院98年度台抗字第1005號
    裁定意旨參照）。此外，被告提起反訴後，法院就其反訴是
    否具備前述得提起反訴之要件，應依職權調查之。法院調查
    之結果，如認被告提起之反訴，不備反訴之要件者，應認反
    訴不合法，依民事訴訟法第249條第1項第6款規定以裁定駁
    回之。
二、反訴意旨略以：反訴被告即原告（下稱反訴被告）編造情節
    ，前於刑事案件胡亂提告，經臺灣南投地方檢察署檢察官以
    110年度偵字第265號案件為不起訴處分；反訴被告又再提起
    本件訴訟，屢屢造成其精神痛苦，爰基於侵權行為法律關係
    ，請求被告賠償新臺幣（下同）100,000元等語。並聲明：
    反訴被告應給付反訴原告100,000元及自本訴狀送達翌日起
    按照年息5％給付之利息；願供擔保請准宣告假執行。
三、經查：本件反訴被告於本訴起訴主張：其為坐落南投縣○○鎮
    ○○段000地號土地如南投縣埔里地政事務所複丈日期民國109
    年8月26日土地複丈成果圖所示編號Ｄ2、面積60.38平方公尺
    之水泥板屋（下稱系爭房屋）之所有權人，反訴原告即被告
    （下稱反訴原告）則為系爭房屋之占有人，因反訴原告占有
    系爭房屋欠缺合法占有使用權源，反訴被告爰基於物上請求
    權、不當得利法律關係提起本訴，並請求反訴原告應將系爭
    房屋返還予反訴被告，暨反訴原告應給付反訴被告492,000
    元，及自110年10月1日起至返還系爭房屋之日止，按月給付
    反訴被告5,000元；而反訴原告提起反訴，則係主張：反訴
    被告無端起訴，致反訴原告受有精神損害，依侵權行為之法
    律關係，請求反訴被告賠償其所受精神損害100,000元。經
    核上開本訴、反訴間訴訟標的不同，本訴原因事實即反訴原
    告是否無權占用系爭房屋，反訴原因事實則為反訴被告是否
    對反訴原告負有侵權行為損害賠償責任。顯見兩者之審判資
    料、攻擊防禦方法並非在法律上或事實上關係密切，而具有
    共通性及牽連性，難認本訴標的與反訴標的有牽連關係，即
    反訴原告難有得以利用本訴既有之訴訟資料之餘地。是反訴
    原告提起反訴，違反民事訴訟法第260條規定，應予駁回；
    反訴原告之反訴既經駁回，其假執行之聲請即失所依附，併
    予駁回。
四、依民事訴訟法第249條第1項第6款、第95條、第78條，裁定
    如主文。
中華民國111年3月22日
                         民事第二庭法  官  劉玉媛
以上正本係照原本作成。
原告（被告）如對本裁定抗告，須於裁定送達後10日內向本院提
出抗告狀，並繳納抗告費新臺幣1,000元；關於命繳納裁判費部
分，不得抗告。　　　　　　　　
中　　華　　民　　國　　111 　年　　3 　　月　　22　　日
                                    書記官  黃婉淑